臺灣基隆地方法院刑事判決　　　　　　　　　　　　　九十三年度訴字第三四二號
　　公　訴　人　臺灣基隆地方法院檢察署檢察官
　　被　　　告　甲○○　男　三.
　　指定辯護人　本院公設辯護人　丙○○
右列被告因強盜案件，經檢察官提起公訴（九十三年度偵緝字第一四一號），本院判
決如左︰
    主    文
甲○○共同意圖為自己不法之所有，攜帶兇器，以強暴至使不能抗拒，而取他人之物
及使其交付，累犯，處有期徒刑陸年。西瓜刀壹把沒收。
    理    由
一、犯罪事實：
    甲○○與丁○○（另案經本院九十三年度訴字第二一一號判決確定）係朋友關係
    ，因丁○○欲出國而缺錢花用，於民國九十三年三月六日晚間八時許，丁○○與
    甲○○在基隆市○○街一八八之一號二樓友人鄭景文之租屋處飲酒聊天時，由丁○○提議出門行劫財物。丁○○與甲○○二人乃共同基於意圖為自己不法所有之
    犯意聯絡，於同日晚上十時許，由丁○○攜帶客觀上足以對人之身體、安全具有
    危險性之兇器西瓜刀一把（未扣案），共乘機車外出停放於路旁，再行至基隆市
    ○○路與孝二路口旁攔下乙○○所駕駛之營業用小客車，並告知乙○○欲前往中
    華貨櫃場，丁○○、甲○○坐進營業用小客車之後座內（丁○○坐在營業用小客
    車後座左側、甲○○則坐在右側），乙○○遂駕駛該營業用小客車往高速公路方
    向行駛。途經基隆市○○路與尚仁街口，邵明突然取出暗藏之西瓜刀抵住乙○○
    之頸部（因乙○○伸出右手指擋住西瓜刀而遭割傷，致其右手大姆指韌帶斷裂、
    右手中指撕裂傷，傷害部分未經告訴），以此方式施強暴，至使乙○○不能抗拒
    ，並命乙○○靠邊停車，甲○○則下車，開啟駕駛座車門，命乙○○在車內移位
    至駕駛座旁之座位，甲○○則坐在駕駛座位置上；丁○○再命乙○○交出身上錢
    財，乙○○不敢違抗，遂交出身上現金約新台幣（下同）九百元紙鈔，丁○○仍
    嫌不足，要求乙○○說出車內銅板放置處，乙○○表明銅板放置在車內排檔桿的
    罐子內，此時丁○○自後座伸手摸索乙○○身體，搜尋其身上財物，隨即將乙○○繫於腰間之ＮＯＫＩＡ牌三三一０型行動電話一具取走。甲○○將該車駛至中
    華貨櫃場時，命乙○○下車後，丁○○將車內銅板約六百元搜刮一空，並由甲○○續將該車駛至基隆市大華橋旁棄置後逃逸，所得金錢則由二人一同花用殆盡。
二、認定犯罪事實所依據之證據及理由：
  (一)被告供述：
    被告於檢察官偵查中（九十三年五月二十三日檢察官偵訊筆錄，見九十三年度偵
    緝字第一四一號卷第一四頁）、本院訊問中（本院九十三年六月三日訊問筆錄）
    及本院審理中均供述其於前述時、地與丁○○飲酒聊天後共同搭乘被害人乙○○
    所駕駛之營業小客車及丁○○持刀強盜被害人財物之事實。
  (二)證人之證述：
    (1)被害人即證人乙○○於本院九十三年度訴字第二一一號強盜案件九十三年五月
      六日審理中證述：「當天駕駛車號三八七─ＬＥ的計程車，開到孝二路、忠三
      路口，有兩人向我攔車，我停車載客，二人都坐在後座，告訴我要到八德路的
      中華貨櫃，我走高速公路到八堵交流道下轉八德路，在過去涵洞的路口（基隆
      市○○路、尚仁街口），一人從右後方拿刀抵住我的脖子，我用右手去擋刀，
      結果右手大姆指被刀割斷手筋，脖子只有紅色的痕跡沒有破皮，刀壓住我時無
      法抵抗，其中一人下車，打開駕駛座，要我從車內挪位到副駕駛座，我挪位後
      ，下車的人就坐到駕駛座上說『我是要你的錢，不是要你的車』，開車的人看
      到我大姆指流血，還罵後方持刀者說『幹什麼，把人弄到流血』，並要求後面
      的人拿車後座的衛生紙讓我包住止血，開車的人接著要我把錢拿出來，我將上
      衣口袋內紙鈔九百元交給他們（不記得交給何人），開車的人接著問我『零錢
      在何處』，我表示放在排檔桿的罐子內，開車的人沒有伸手拿，持刀的人從後
      面伸手搜我的身體，摸到掛在腰間的手機就拿走，後來開車的人要我下車，並
      說要把車開到七堵的大華橋，我要求對方不要開那麼遠，至少載我一段路途，
      後來開車的人就將車開到中華貨櫃場後叫我下車，我下車後往七堵大華橋走，
      看到我的車子停在橋旁，車內的零錢約六百元已經不在了，車子內部有被翻動
      過，副駕駛座的置物箱及扶手置物箱都被打開」等語（見本院九十三年訴字第
      二一一號卷第七四頁至第七五頁）。又證人乙○○復於本院審理中證述其前次
      證言所指坐到前座未持刀之人為在場被告甲○○無訛。
    (2)證人廖敏宏於檢察官偵訊時證稱：「（問：甲○○有說手機何來？）沒有，但
      我跟他拿手機之前晚，他有說要跟『明德』出去拼錢，他們出去二、三小時之
      後回來，就有該支手機。（問：何時看到手機？）他們二人拼錢回來時看到的
      ，他們出去之前我沒有看到手機。當天我與『阿文』、丁○○、甲○○四人在
      『阿文』家聊天，聊到晚上八點多，甲○○與明德說要去拼錢，我與『阿文』
      未與理會，就去睡覺，睡到晚上十一、二點聽到機車聲，我到窗戶邊看，他們
      以手勢叫我下去並叫我開車載他們去大武崙」等語（九十三年三月十三日檢察
      官偵訊筆錄，見九十三年度偵字第一一九二號偵查卷第三十二頁、第三十五頁
      背面、第三十六頁至第三十六頁背面）。又廖敏宏於本院九十三年度訴字第二
      一一號強盜案件訊問及審理中亦供稱：九十三年三月六日晚上七、八點時在鄭
      景文家中，伊聽見被告甲○○曾說要出去拼一條錢，並找丁○○一起出去等語
      （見本院九十三年度訴字第二一一號卷第二七頁及第八○頁）。
    (3)證人即共犯丁○○之供述及證述：
      丁○○於九十三年三月十四日檢察官偵查中供述：「當天甲○○跟我們三人
        說，最近沒錢花，提議要搶劫，當時他有拿一支西瓜刀，約二、三十公分長
        ，當時我們並未回應，晚上快九點時，他就邀我出去，他騎他的機車載我到
        孝三路福利中心，他停車後叫我跟他一起走，走到孝二路與忠三路口，甲○○攔了一部計程車，我們就上車，甲○○說要去中華貨櫃場，甲○○交給我
        一把西瓜刀，他說要搶劫，我就拿西瓜刀架在司機脖子上並叫司機不要動，
        司機就將車子停下來，甲○○就到前座去搜刮財物，司機不知怎樣手碰到西
        瓜刀就受傷了，甲○○就叫司機下車，並跟司機說我們會將車子停在七堵橋
        那裡，接著就將計程車開到大華橋那裡，我們二人就攔一部計程車回到鄭景
        文家」等語（九十三年度偵字第一一九二號偵查卷第二五頁）。又丁○○於
        九十三年五月二十五日檢察官偵訊中（九十三年度偵緝字第一四一號偵查卷
        第三六頁至第三七頁）、九十三年五月二十七日檢察官偵訊中（九十三年度
        偵緝字第一四一號偵查卷第六八頁至第六九頁）均證稱其與被告甲○○確係
        出於共同強盜之犯意聯絡，而由伊持刀，由甲○○駕駛該營業小客車等情。
        而丁○○於本院九十三年度訴字第二一一號強盜案九十三年四月二日訊問時
        亦供述：「當時我跟甲○○、廖敏宏、鄭景文四人在聊天，甲○○開玩笑說
        要去搶錢，我們三人都認為是隨口說說，沒當一回事，後來甲○○說要去找
        朋友，他騎機車載我去孝三路找人，他朋友開小吃店，吃完東西、喝完酒後
        ，一出小吃店後，甲○○就攔計程車，上車後，甲○○就從何處拿出一把刀
        ，以刀背架在司機脖子上」等語（其中關於甲○○持刀部分，丁○○已於九
        十三年五月二十七日檢察官偵查中證稱實係由伊持刀，伊係為減輕罪責及求
        獲交保而指稱係甲○○持刀；見九十三年度偵緝字第一四一號偵查卷第六八
        頁至第六九頁）。
      丁○○復於本院審理時證稱：九十三年三月六日晚間，伊與被告甲○○共同
        搭計程車，伊將刀（刀是伊當天早上購買）放在計程車座位上，並叫甲○○
        將刀拿給伊，由伊拿刀架住司機，錢是伊叫司機拿出來，行動電話一具也是
        伊拿的，總共得手現金一千五百元左右，由伊與甲○○一起購物花用殆盡。
  (三)書證：
    (1)被害人遭搶行動電話之照片二幀（附於九十三年度偵字第一一九一號偵查卷第
      二八至二九頁）。
    (2)贓物認領保管收據一紙（附於九十三年度偵字第一一九一號偵查卷第三七頁）
      ：ＮＯＫＩＡ牌３３１０型行動電話一具（序號：000000000000
      000）已由被害人乙○○認領無訛。
    (3)被害人乙○○手部受傷照片一幀（附於九十三年度偵字第一一九一號偵查卷第
      一九頁）。
    (4)財團法人長庚紀念醫院九十三年三月十二日診斷證明書一份（附於九十三年度
      偵字第一一九一號偵查卷第三六頁）：被害人乙○○右手姆指韌帶斷裂、左手
      中指撕裂傷（一公分長）。
    (5)中古手機買賣契約書一紙（附於九十三年度偵字第一一九一號偵查卷第四一頁
      ）：廖敏宏出售ＮＯＫＩＡ牌３３１０型手機（序號為0000000000
      00000）一支。
    (6)內政部警政署刑事警察局九十三年三月十日刑紋字第○九三○○五四三三九號
      鑑驗書一份（附於九十三年度偵字第一一九一號偵查卷第三八頁至第四○頁）
      ：送鑑中古手機（二手機）買賣契約書上指紋三枚，經比對結果，與本局檔存
      廖敏宏指紋卡之左姆指指紋相符。
  (四)被告辯解及有利被告證據不採之理由：
    (1)證人丁○○於本院審理中翻異前供改稱：伊與甲○○於上計程車前並未協商，
      上車後亦未交談，伊亦未告訴甲○○要拿刀押住司機等語。惟查，證人即共犯
      丁○○先前所為供述，與被害人即證人乙○○之證述相符，亦與證人廖敏宏之
      供述及證述相符，且其既攜帶刀械於身，復於車上未發一言而由甲○○將刀交
      給丁○○而持之架在司機頸部，顯見證人丁○○前述已經與被告先行謀議等語
      符合其情而屬可信。證人丁○○嗣後所為不一致之證詞，顯係其於受確定判決
      後迴護被告之詞，自不足採信。
    (2)被告甲○○辯稱：伊於案發前不曾與丁○○討論任何搶劫之事，亦不知丁○○
      身上藏有刀械，事係丁○○酒後亂性臨時起意行搶，伊僅勸阻丁○○行搶等語
      。惟據共犯即證人丁○○、證人廖敏宏前述一致之證詞，被告確於事前在友人
      鄭景文住處已與丁○○有共同犯意之聯絡，且甲○○、丁○○二人原係騎機車
      出門，卻反常而另攔搭營業小客車，並由甲○○傳遞行劫所用之西瓜刀，顯見
      二人於行劫前已有分工之計劃。被告所辯與事證不符，顯係卸責之詞，核無可
      採。
  (五)綜上所述，上列事證明確，前述犯罪事實已堪認定，應對於被告依法論罪科刑。
三、論罪科刑之理由：
  (一)查西瓜刀客觀上對人之身體、安全具有客觀危險性，且被告犯罪所用之西瓜刀已
    足割傷被害人之手指甚深，顯屬兇器無訛。被告甲○○犯強盜罪而有刑法第三百
    二十一條第一項第三款之情形，核其所為，係犯刑法第三百三十條第一項之攜帶
    兇器強盜罪。被告甲○○與另案被告丁○○有犯意之聯絡及行為之分擔，均係共
    同正犯。
  (二)被告前曾犯強盜、竊盜、業務過失致死、過失傷害、贓物、違反毒品危害防制條
    例等罪，前經本院就其所犯過失傷害、贓物及違反毒品危害防制條例等罪以九十
    一年度聲字第二五三號定應執行刑為一年三月，經送監執行，於九十二年六月十
    一日假釋出監，嗣於九十二年六月二十七日縮刑期滿未經撤銷假釋，其未執行之
    刑以已執行論，此有被告全國前案紀錄表一份在卷可按。被告於五年以內再犯本
    件有期徒刑以上之罪，為累犯，應依刑法第四十七條規定加重其刑。
  (三)被告所犯攜帶兇器強盜罪之法定最低刑為七年以上有期徒刑，而其強盜所得僅為
    一千餘元，對被害人手指被劃傷一事猶斥責同案共犯丁○○，並應被害人之請求
    將被害人搭載至距離棄車位置較近之地點，足見其天良未泯，情輕法重，而被害
    人於本院審理時亦表示被告犯罪時尚有良心而願原諒被告等語，本院認為宣告法
    定最低度之刑即有期徒刑七年，猶嫌過重，其犯罪之情狀，顯可憫恕，應依刑法
    第五十九條之規定，減輕其刑。其刑之加重及減輕事由併俱，應依法先加而後減
    之。
  (四)本院審酌被告年輕力壯，不思以己力賺取金錢，竟因缺錢花用而夥同共犯持械強
    盜計程車司機，造成社會治安莫大危害，犯後猶飾詞圖免，欠缺悔過之心等一切
    情狀，量處如主文所示之刑，以示懲儆。至西瓜刀一把，為共犯丁○○所有，供
    犯本件強盜罪所用之工具，業據證人丁○○供述明確，雖未扣案，惟並無任何證
    據足認業經滅失，仍應依刑法第三十八條第一項第二款宣告沒收。
四、適用之法律依據：
    刑事訴訟法第二百九十九條第一項前段，刑法第二十八條、第三百三十條第一項
    、第四十七條、第五十九條、第三十八條第一項第二款。
本案經檢察官戊○○到庭執行職務。
中　　　華　　　民　　　國　　九十三　　年　　　十一　　　月　　　四　　日
                              臺灣基隆地方法院刑事第一庭
                                  審判長法  官  邱志平
                                        法　官  汪梅芬
                                        法　官  蔡岱霖
右正本證明與原本無異。
對於本件判決如有不服，應於收受送達後十日內向本院提出上訴書狀，上訴於臺灣高
等法院，并按他造當事之人數附具繕本。
                                        書記官  明祖斌
中　　　華　　　民　　　國　　九十三　　年　　　十一　　　月　　　四　　日
附錄本判決論罪之法條全文：
刑法第三百三十條第一項
　　犯強盜罪而有第三百二十一條第一項各款情形之一者，處七年以上有期徒刑。
